【裁判字號】    96,訴,1621
【裁判日期】    970508
【裁判案由】    毒品危害防制條例
【裁判全文】
臺灣桃園地方法院刑事判決              96年度訴字第1621號
公  訴  人  臺灣桃園地方法院檢察署檢察官
被      告  丁○○
指定辯護人  本院公設辯護人  甲○○
上列被告因毒品危害防制條例案件，經檢察官提起公訴（九十六
年度偵字第五０一八號），暨移送併案審理（九十六年度偵字第
五一六二號），本院判決如下：
    主  文
丁○○販賣第一級毒品，未遂，處有期徒刑拾伍年貳月，扣案之
第一級毒品海洛因（淨重零點零捌公克）沒收銷燬之、扣案之包
裝前開毒品之空包裝袋壹枚（重零點貳伍公克）、行動電話壹支
（0000000000號，不含ＳＩＭ卡）、使用過之透氣膠
帶壹捲、黏貼前開毒品用之透氣膠帶壹截均沒收。
    事  實
一、丁○○明知海洛因係毒品危害防制條例第二條第二項第一款
    列管之第一級毒品，非經許可不得販賣，竟基於營利意圖，
    以0000000000號行動電話為工具，伺機販賣第一
    級毒品海洛因。而丙○○因思戒除毒癮，與桃園縣政府警察
    局平鎮分局刑事組員警林慶欣聯絡，表示欲提供毒品交易之
    線報供警方查緝，並約定在丙○○住處見面，員警林慶欣遂
    與同事依約前往丙○○住處瞭解後，授意丙○○撥打電話佯
    向丁○○購買毒品，丙○○乃於民國九十六年二月四日下午
    五時許配合警方，以（０三）0000000號市內電話撥
    打丁○○上開行動電話，偽稱欲購買價值新臺幣（下同）一
    千元之第一級毒品海洛因，二人遂於電話中約定於桃園縣平
    鎮市○○路一六八號治平高中門口見面交易，丁○○並隨即
    於同日下午六時許，騎乘車號ＡＷ五－六八一號機車經桃園
    縣楊梅鎮○○街右轉至中興路與福德街口，將其先前於不詳
    時、地購入之第一級毒品海洛因（淨重０‧０八公克、空包
    裝袋重０‧二五公克），以透氣膠帶一截黏貼於該路口轉角
    處之某電線桿背對馬路之一側，再返回上開治平中學門口等
    候丙○○出現，丙○○為利於警方查緝丁○○，遂於抵達現
    場後，向丁○○佯稱其須前往火車站向朋友拿現金，要求丁
    ○○於現場等候片刻，因而離開現場，丁○○則為埋伏之警
    員當場查獲，並扣得丁○○黏貼於上開電線桿上之第一級毒
    品海洛因（淨重０‧０八公克）、包裝前開毒品用之空包裝
    袋一枚（重０‧二五公克）、黏貼上開毒品用之透氣膠帶一
    截、前揭被告所有、供其販毒所用之0000000000
    號行動電話一支、使用過之透氣膠帶一捲等物。
二、案經桃園縣政府警察局平鎮分局報請臺灣桃園地方法院檢察
    署檢察官偵查起訴。
    理  由
壹、證據能力部分：
  一、公設辯護人為被告提出辯護意旨稱：本案除證人丙○○之
      線報外，警方並無被告販毒之其他情資，本件有陷害教唆
      之虞，所得證據均無證據能力。按所謂「陷害教唆」，係
      指犯罪行為人原不具犯罪之故意，純因司法警察之設計教
      唆，始萌生犯意，進而著手實行犯罪構成要件行為之謂（
      最高法院九十三年度台上字第四四二六號判決意旨參照）
      。查本件警方策動證人丙○○向被告佯裝購買海洛因，係
      因證人丙○○向警方供稱其先前施用毒品均係撥打電話0
      000000000號行動電話向「阿三」購買，警方始
      請證人丙○○以慣用方式與對方聯絡、約定交易地點，因
      而查獲被告，此據證人即本案查獲員警林慶欣於本院審理
      時證述明確，換言之，警方本件辦案之初，對於證人丙○
      ○之交易對象並無所知，警方既無特定查緝對象，自無刻
      意設計情節，企圖引發該人犯意而入此人於罪之可能；且
      依證人丙○○之供述，其所聯絡之交易對象（即被告），
      先前已有販賣多次海洛因之事實，警方請證人丙○○向被
      告佯稱購買海洛因之意願，無非驗證證人丙○○所言之真
      實性，還原事實真相，自與無端誘發被告犯罪意圖之情形
      截然有別；何況被告接獲證人丙○○電話聯絡約定交易地
      點後，隨即於短暫數分鐘後攜帶毒品海洛因赴約，更足證
      明被告早有販賣毒品海洛因之意圖，依上開說明，本件並
      無陷害教唆被告犯罪之可言，公設辯護人此部分見解尚有
      誤會。
  二、證人丙○○於檢察官偵查中之陳述：證人丙○○此部分陳
      述前經依法具結，有證人結文在卷可考，復未見檢察官在
      偵查中有何違法取供而不具信用性之情事，應認上開陳述
      「非顯不可信」，依刑事訴訟法第一百五十九條之一第二
      項規定，應認其具有證據能力，於本院審理中，復傳訊證
      人丙○○到庭進行交互詰問之調查證據程序，賦予被告對
      質詰問權，其於檢察官偵查中之陳述，自得作為判斷事實
      之依據（最高法院九十七年台上字第六０三號判決意旨參
      照）。
  三、法務部調查局九十六年三月二十四日調科壹字第０九六二
      三０二六六四０號鑑定書、內政部警政署刑事警察局九十
      六年三月十五日刑鑑字第０九六００三三０二二號鑑定書
      ：性質上雖屬於傳聞證據，然檢察官、被告及辯護人迄至
      言詞辯論終結前均為聲明異議，依刑事訴訟法第一百五十
      九條之五第二項之規定，視為同意引用為證據，又本院審
      酌上開鑑定結果係執行鑑定之公務員本於職務需要依法作
      成，且法務部調查局、內政部警政署刑事警察局長久以來
      即負責國內毒品及各項證物之檢驗工作，應無不實編造之
      虞，其內容亦無不可信之理，是以此部分鑑定書均應有證
      據能力。
  四、查獲現場照片、被告所使用之0000000000號行
      動電話及證人丙○○所使用（０三）0000000號市
      內電話之通聯紀錄、扣案之第一級毒品海洛因、行動電話
      、膠帶等物：照片係屬機械性記錄特徵，不含有人的供述
      要素亦不存在人對現實情形的知覺、記憶，在表現時經常
      可能發生的錯誤（如知覺的不準確、記憶隨時間推移而發
      生的變化），並非供述證據，無傳聞法則之適用；通聯記
      錄係直接由機器紀錄內容列印製作，性質上屬書證，僅在
      證明通話事實、時間，亦非供述證據，無傳聞法則適用；
      扣案物證係偵辦員警依法定程序合法搜取扣得，且與本案
      有關聯性，復非供述證據而無傳聞法則之適用，堪認此部
      分證據均有證據能力。
貳、實體部分
  一、訊據被告矢口否認有何販賣毒品海洛因之犯行，辯稱：本
      件查獲之毒品是準備要自己施用，不是要賣給丙○○云云
      。公設辯護人則為被告提出辯護指：縱認本件並非陷害教
      唆，證人丙○○顯係為求其施用毒品案件可獲較輕刑罰，
      因而供出被告，所言不宜輕信，又證人丙○○與被告電話
      聯絡時，並無警員在場，不能證明被告依約出面係與海洛
      因交易有關，另被告辯稱扣案海洛因係為自用，其黏貼於
      電線桿上，係為避免臨檢等情並非全無可能，被告應僅成
      立持有第一級毒品罪等語。經查：
    (一)上開事實，業據證人丙○○於本院審理中證稱：九十六年
      二月四日下午與乙○○○○及其他警員約在伊之桃園縣平
      鎮市○○路住處見面，伊在傍晚五、六點左右，在住處以
      市內電話（０三）0000000撥打行動電話0000
      000000號給藥頭即綽號「阿三」之人，假裝說有朋
      友要買價值一千元的海洛因，二人就約在治平中學門口見
      面，後來是被告出面，伊向被告說身上沒有現金，要去火
      車站向朋友拿錢，伊離開現場後，以電話聯絡警方，警方
      就出面查獲被告；伊從九十五年十一月間起向「阿三」買
      毒品，開始是每一、二天買一次，後來一星期買一次，每
      次伊打上開電話向「阿三」買毒品，都是被告送來，伊從
      來沒有見過「阿三」本人，第一次交易，就是被告出面，
      被告並說以後毒品找他拿就對了，被告不承認他是「阿三
      」，但每次電話中與伊談論毒品交易的人與被告的聲音一
      模一樣，伊向「阿三」買過二、三十次毒品，伊認得出接
      電話的人的聲音，伊向對方自稱小林，伊不確定「阿三」
      此綽號如何書寫等語甚詳（見本院訴字卷第五十二至六十
      二頁），此與證人丙○○於檢察官偵查中之證述情節相符
      （見九十六年度偵字第五０一八號卷《下稱五０一八號偵
      查卷》第六十九至七十頁、九十六年度偵字第五一六二號
      卷《下稱五一六二號偵查卷》第四十八至四十九頁），參
      以證人丙○○之施用毒品案件，業經本院於九十七年三月
      二十八日以九十七年訴緝字第十二號判決確定，證人丙○
      ○並未因供出本件被告而受有寬典，此有該案判決書在卷
      足佐，然證人丙○○於本院審理時（即九十七年四月十七
      日）甘冒日後遭被告報復之風險，仍指述被告販賣海洛因
      之情節不移，堪信證人丙○○並非為圖減刑而虛捏情節誣
      指被告，其證詞至屬可採；又據證人即現場查獲警員林慶
      欣、南健平於本院審理及檢察官偵查中證稱：因為證人丙
      ○○說之前很多次施用毒品都是向被告購買，且被告都不
      是親自將毒品交給他，都是把毒品放在特定的地方，所以
      請丙○○打電話將被告釣出來，當時警方一個小隊有四個
      人，分開兩邊埋伏，看見被告從治平中學對面文化街騎機
      車右轉要到中興街與福德街口，被告的手作勢扶著電線桿
      ，伊站的位置很清楚可以看見被告的動作，被告手離開時
      ，伊看見電線桿上貼著一個東西，伊上前一看就看見海洛
      因，之後被告騎機車到中興路、福德街口等丙○○，警方
      在被告與丙○○見面談話，丙○○離開現場後，才出面抓
      被告等語明確（見本院訴字卷第六十三至六十五頁、第七
      十一、七十二頁，五０一八號偵查卷第七十一至七十二頁
      、五一六二偵查卷第五十頁）；並有查獲現場照片、被告
      所使用之0000000000號行動電話及證人丙○○
      所使用（０三）0000000號市內電話之通聯紀錄等
      件在卷可稽，又警方自電線桿上扣案之白粉一包，經送鑑
      定結果：含有第一級毒品海洛因成分，淨重０‧０八公克
      ，空包裝重０‧二五公克，有法務部調查局九十六年三月
      二十四日調科壹字第０九六二三０二六六四０號鑑定書在
      卷足憑（見五一六二號偵查卷第四十三頁），且經警將自
      電線桿上扣案、用以黏貼上開海洛因之透氣膠帶一截，與
      自被告機車置物箱內扣案之使用過透氣膠帶一捲送驗比對
      結果：送鑑採自電線桿上透氣膠帶之撕裂端與送鑑透氣膠
      帶座鋸齒狀刀片上之膠帶撕裂端，經比對兩撕裂端之邊緣
      斷裂型態特徵吻合，認送鑑採自電線桿上透氣膠帶係源自
      送鑑透氣膠帶座上之膠帶，此有內政部警政署刑事警察局
      九十六年三月十五日刑鑑字第０九六００三三０二二號鑑
      定書附卷可按（見五一六二號偵查卷第六十至六十六頁）
      ，另有被告所使用之0000000000號行動電話一
      支扣案足資佐證。
    (二)被告固辯稱：案發當日是證人丙○○打電話找伊出來喝酒
      ，說之前檳榔攤吵架的事，警方扣案之海洛因是伊買來要
      自己施用，伊在被查獲前幾個月有用過海洛因，當時是因
      為伊要去網咖，怕被臨檢，所以在去網咖之前，將海洛因
      貼在電線桿上，伊與丙○○見面後，叫丙○○去埔心火車
      站找一間小吃店，伊再去與他會合喝酒，伊並無販賣海洛
      因給證人丙○○之事，是丙○○因為與伊先前發生爭吵，
      所以才誣陷伊云云。然查：證人丙○○於九十六年二月四
      日下午五時五十分許與被告電話聯絡之內容，業經證人丙
      ○○結證甚詳，已如前述，且於被告與證人丙○○通話完
      畢後，被告隨即攜帶第一級毒品海洛因一包，出現於被告
      與證人所約定交易地點附近，並以先前證人丙○○告知警
      方之藏匿手法，將毒品海洛因黏貼於電線桿上，警方因而
      得以當場查獲，足見證人丙○○與被告之通話內容應以證
      人丙○○前開所述，始屬正確，且被告並未施用第一級毒
      品海洛因一節，業據被告於警詢中供述明確（見五０一八
      號偵查卷第十頁），證人丙○○於本院審理時亦證稱：被
      告與伊第一次碰面時就說他沒有用海洛因，後來有次聊到
      ，他也說他沒用等語甚詳（見本院訴字卷第五十六頁），
      參諸被告本次為警查獲後採尿送驗結果，確無嗎啡成分之
      陽性反應，有臺灣檢驗科技股份有限公司濫用藥物尿液檢
      驗報告在卷可憑（見五一六二號偵查卷第四十四頁），被
      告並無施用第一級毒品之情形，其辯稱為自用而攜帶第一
      級毒品海洛因云云，顯不可採；何況，被告與證人丙○○
      通話完畢後，始騎乘機車經文化路右轉中興路，作勢手扶
      該路口之電線桿，而將海洛因黏貼於電線桿上，待丙○○
      到場，二人短暫交談後，丙○○離去，被告即為警查獲等
      情，業據證人林慶欣證述如前，倘如被告所言，其與證人
      丙○○於電話中約定已約定要飲酒談話，被告又豈有於通
      話完畢後另行前往網咖之理，更無所謂為避免於網咖遭警
      方臨檢，故於前往網咖之前，將海洛因黏貼於電線桿上之
      可能，被告上開辯詞，相互矛盾，不能自圓其說，且與事
      證相左，顯與事實不符，均非可採，公設辯護人前揭辯護
      意旨，亦難認有據。
    (三)此外，查販賣海洛因係違法行為，非可公然為之，且有其
      獨特之販售通路及管道，復無公定價格，容易增減分裝之
      份量，而每次買賣之價量，可能隨時依雙方關係深淺、資
      力、需求量及對行情之認知、來源是否充裕、查緝鬆嚴、
      購買者被查獲時供述購買對象之可能風險評估等，而異其
      標準，非可一概而論，本件被告既不承認有前開販賣第一
      級毒品海洛因之事實，本院自無從查得其販入上開海洛因
      之真正價格及其是否因非法販賣該海洛因予上揭證人丙○
      ○而獲得具體利潤之金額。然按，近來政府為杜絕毒品氾
      濫，對於查緝施用及販賣毒品之工作，無不嚴加執行，販
      賣毒品罪又係重罪，設若無利可圖，衡情一般持有毒品之
      人當無輕易將所持有之海洛因交予他人而甘冒於再次向他
      人購買時，而有被查獲移送法辦之危險之理。且不論是瓶
      裝或袋裝之海洛因，均可任意分裝或增減其份量，而每次
      買賣之價量，亦隨時隨雙方關係之深淺、當時之資力、需
      要程度及對行情之認知等因素，機動的調整，因之販賣之
      利得，除經坦承犯行，或帳冊價量均臻明確外，委難察得
      實情，職是之故，縱未確切查得販賣賺取之實際差價，但
      除別有事證，足認係按同一價格轉讓，確未牟利外，尚難
      執此認非法販賣之事證有所不足，致知過坦承者難辭重典
      ，飾詞否認者反得逞僥倖，致失情理之平，易言之，販賣
      之人從價差或量差中牟利之方式雖異，然其販賣目的在意
      圖營利則同一，堪認本件被告販入海洛因之價格必較販出
      之價格低廉，或以同一價格而減少海洛因之份量，而有從
      中賺取差額利潤圖利之意圖及事實，此應屬合於論理法則
      ，且不違背社會通常經驗之理性判斷，是本件被告基於營
      利之意圖而販賣上開海洛因一節，應堪認定。
    (四)綜上論述，本件事證明確，被告所辯無非卸責之詞，不足
      採信，其犯行已堪認定。
  二、次按刑法上關於販賣罪，祇要被告本身原有販賣之故意，
      且已著手於販賣行為，即應分別情形論以販賣既遂或未遂
      。倘對造無買受之真意，為協助警察辦案而佯稱購買，以
      求人贓俱獲，雖事實上不能真正完成買賣，但被告原來既
      有販賣之故意，且已著手於販賣行為，仍應論以販賣罪之
      未遂犯（最高法院八十九年度台上字第四一四四號判決意
      旨參照）。查本件證人丙○○配合警方打電話向被告佯稱
      欲購買第一級毒品海洛因，本無實際購買毒品之真意，故
      即令被告信以為真，因而基於販賣之故意，攜帶毒品前往
      約定地點以進行交易，並著手實施販賣之行為，其亦難以
      真正完成毒品之買賣行為，故應僅成立販賣第一級毒品未
      遂罪。是核被告丁○○所為，係犯毒品危害防制條例第四
      條第六項、第一項之販賣第一級毒品未遂罪。被告為販賣
      而持有第一級毒品之低度行為，應為販賣第一級毒品之高
      度行為所吸收，自不另論罪。又公訴人認被告本件之行為
      為販賣第一級毒品既遂罪，尚有誤會，而未遂並非獨立之
      犯罪，僅是犯罪狀態，不生變更法條問題，併此敘明。另
      本件臺灣桃園地方法院檢察署檢察官併案審理（九十六年
      度偵字第五一六二號）之犯罪事實，與起訴犯罪事實為同
      一事實，屬同一案件，本院自得併予審理。而被告上開犯
      行，因丙○○欠缺購買真意而未遂，依刑法第二十五條第
      二項規定，減輕其刑。爰審酌被告販賣毒品之行為，不僅
      威脅他人健康，並直接、間接對社會治安構成危害，犯後
      復飾詞圖卸，態度不佳等一切情狀，量處如主文所示之刑
      。
  三、扣案之第一級毒品海洛因（淨重０‧０八公克），應依毒
      品危害防制條例第十八條第一項前段沒收銷燬之。另扣案
      之包裝前開毒品所用之空包裝袋一枚（重０‧二五公克）
      係被告所有，有防止毒品裸露、逸出及便於攜帶之功用、
      0000000000號行動電話一支（不含ＳＩＭ卡部
      分），係被告所有，供聯絡本件販賣第一級毒品交易所使
      用之物，應依毒品危害防制條例第十九條第一項之規定沒
      收。而0000000000門號之ＳＩＭ卡係電信公司
      配發予申請人何美華使用之實體物（見五０一八號偵查卷
      第三十九頁中華電信資料查詢），應屬何美華所有，自不
      得諭知沒收。又扣案之透氣膠帶一截、使用過之透氣膠帶
      一捲，均為被告所有，供本件販賣毒品犯罪所用之物，亦
      應依毒品危害防制條例第十九條第一項之規定沒收。本案
      其他扣案物品（包括現金八千六百元、未使用透氣膠帶三
      捲、0000000000號行動電話一支），被告均辯
      稱與本案無關，本院復查無確據證明與本案犯罪事實有何
      直接相關，本院無從宣告沒收，併此敘明。
據上論斷，應依刑事訴訟法第二百九十九條第一項前段，毒品危
害防制條例第四條第六項、第一項、第十八條第一項前段、第十
九條第一項，刑法第十一條前段、第二十五條第二項，判決如主
文。
本案經檢察官蔡宜均到庭執行職務。
中    華    民    國    97    年    5     月    8     日
                  刑事第八庭    審判長法  官  邱滋杉
                                      法  官  吳為平
                                      法  官  袁雪華
以上正本證明與原本無異。
如不服本判決，應於判決送達後10日內向本院提出上訴狀（應附
繕本），其未敘述上訴理由者，應於上訴期間屆滿後20日內補提
理由書狀於本院，上訴於臺灣高等法院。
                                      書記官  邱仲騏
中    華    民    國    97    年    5     月    8     日
附錄本案論罪科刑之法條：
毒品危害防制條例第4條第1項、第6項
製造、運輸、販賣第一級毒品者，處死刑或無期徒刑；處無期徒
刑者，得併科新臺幣 1 千萬元以下罰金。
前五項之未遂犯罰之。
毒品危害防制條例第18條第1項
查獲之第一、二級毒品及專供製造或施用第一、二級毒品之器具
，不問屬於犯人與否，均沒收銷燬之；查獲之第三、四級毒品及
製造或施用毒品之器具，無正當理由而擅自持有者，均沒入銷燬
之。但合於醫藥、研究或訓練之用者，得不予銷燬。
毒品危害防制條例第19條第1項
犯第 4 條至第 9 條、第 12 條、第 13 條或第 14 條第 1 項、
第2 項之罪者，其供犯罪所用或因犯罪所得之財物，均沒收之，
如全部或一部不能沒收時，追徵其價額或以其財產抵償之。


司法院資訊處製作；財團法人民間司法改革基金會備份。
